臺灣彰化地方法院刑事判決　　　　　　　93年度易字第1207號
公　訴　人　臺灣彰化地方法院檢察署檢察官
被　　　告　丙○○
　　　　　　甲○○原名林阿笑.
上列被告等因偽造文書案件，經檢察官聲請簡易判決處刑（92年
度偵字第694號、93年度偵字第6959號），本院彰化簡易庭（93
年度彰簡字第808號）認為不宜，移由本院審理判決如下：
    主  文
丙○○共同連續行使偽造私文書，足以生損害於公眾及他人，處
有期徒刑月，如易科罰金，以佰元折算壹日，緩刑貳年。房
屋租賃契約書（壹式兩份）均沒收之。
甲○○共同連續行使偽造私文書，足以生損害於公眾及他人，處
有期徒刑月，如易科罰金，以佰元折算壹日，緩刑貳年。房
屋租賃契約書（壹式兩份）均沒收之。
    事  實
一、緣於民國八十三年八月間，丙○○（建商）與甲○○、李阿
    順（按李阿順之兄李遠雙，因故改名張遠雙，張遠雙之妻即
    為甲○○，為使甲○○之子乙○○、張恒迪奉祀李家祖先牌
    位，才約定合建房屋一戶登記給乙○○、張恒迪）簽訂合建
    契約，並約定甲○○以坐落在彰化縣花壇鄉○○○段五六五
　　號土地上應分得之建物及基地，與丙○○及其合夥人柯永良
  　所共有坐落於彰化縣花壇鄉長春村東方巷四十五號建物及基
    地（信託登記於柯永良妻周麗惠名下，即彰化縣花壇鄉○○
    村段二一三之九地號及地上建物，門牌號碼彰化縣花壇鄉長
    春村東方巷四十五號即建號四八八，以下稱系爭房地）互易
    ，甲○○即與子乙○○（俟到案後審結）、張恒迪（本院另
    案審理中）二人遷入居住。詎於合建房屋完工之際，八十六
    年四月一日（時李阿順已歿）李阿順之子周倍儀向乙○○詐
    稱：將為渠等辦理房地過戶事宜（周倍儀與周炎二兄弟所
    涉詐欺等案件部分，業經臺灣彰化地方法院檢察署檢察官以
    八十六年度偵字第八六七三號提起公訴，周炎部分業經本
    院以八十七年度訴字第三三九號判處無罪確定，至於周倍儀
    則已遭本院發佈通緝在案），乙○○不疑有詐，乃通知代為
    保管資料之陳副珍代書，陳副珍代書即將周麗惠委託保管之
    房地所有權狀及過戶印鑑等資料交給周倍儀，詎周倍儀並未
    將彰化縣花壇鄉長春村東方巷四十五號房地過戶予乙○○及
    張恒迪，竟於八十六年四月十八日假冒周麗惠（檢察官已另
    為不起訴處分在案）之名義，將該房地以新台幣（以下同）
    四百五十萬元之價格售予張美霞（該房地係張美霞與蔡君儀
    合資購買，檢察官均已另為不起訴處分在案），張美霞並向
    國泰世華銀行股份有限公司（原名世華聯合商業銀行股份有
    限公司，自九十二年十月二十七日起更名，以下簡稱國泰世
    華銀行）貸款三百萬元。過戶後，張美霞要求甲○○、乙○○及張恒迪遷讓房屋，甲○○找丙○○哭訴，丙○○於八十
    六年五月底，到地政事務所申請土地登記簿謄本，才證實房
    地確遭周倍儀盜賣。八十七年一月十九日張美霞向本院彰化
    簡易庭提起對張恒迪遷讓房屋之民事訴訟，為了確保甲○○
    等人居住之權益不受影響，甲○○、張恒迪、乙○○、丙○○四人均明知周麗惠與甲○○、乙○○二人間，並未就上開
    門牌號碼彰化縣縣花壇鄉長春村東方巷四十五號即建號四八
    八之建物為租賃之約定，仍於八十七年二月二日收受本院彰
    化簡易庭開庭通知書後迄同年二月十一日開庭前某日，基於
    偽造及行使偽造私文書之犯意聯絡，明知並未取得柯永良及
    其妻周麗惠之同意，由丙○○擅自盜用其保管之周麗惠印章
    一枚，據以製作不實內容之不定期房屋租賃契約（一式兩份
    ，由丙○○、甲○○各保留一份），表示系爭房地由周麗惠
    「自八十三年十二月三十一日起出租給林阿笑、乙○○，租
    金五千元，不定期租約」，並在契約內盜蓋「周麗惠」印章
    印文二枚，契約末復偽簽「周麗惠」字樣，而共同偽造周麗
    惠為出租人名義之上開私文書，足以生損害於周麗惠及張美
    霞之權益。並將該租約推由張恒迪於八十七年二月十一日十
    一時許提出於本院彰化簡易庭。八十七年八月二十八日，張
    美霞再以現金七十五萬元之價格（不含轉貸款）轉售予李雪
    吟（檢察官另為不起訴處分在案），嗣因未按期清償貸款，
    國泰世華銀行依法取得執行名義後，乃於八十九年十一月二
    十二日十七時許向本院民事執行處聲請拍賣系爭房地，其四
    人為免拍定後被迫點交，除賡續前開行使偽造私文書之犯意
    外，並基於使公務員登載不實之犯意聯絡，再推由張恒迪具
    名，於九十年一月四日向本院民事執行處提出陳報狀陳報該
    上開不實之不定期租賃契約，使本院執行處承辦人員在八十
    九年執字第一一二三四號拍賣公告附記上登載該不實內容，
    並註明拍定後不點交，以致影響投標人之投標意願，多次拍
    賣而無人應買，足以生損害於本院強制執行之正確性及國泰
    世華銀行。
二、案經國泰世華銀行訴請臺灣彰化地方法院檢察署檢察官聲請
    簡易判決處刑，本院彰化簡易庭認為不宜，移由本院改依通
    常程序審理。
　　理　由
一、上揭犯罪事實，業據被告甲○○及丙○○坦承不諱，核與共
    同被告乙○○於偵查中供稱：並無租賃一事，都是丙○○帶
    他們去辦的等語相符，再依被告甲○○與其子乙○○之生活
    背景，對於不動產之法律關係相當陌生，若無被告丙○○相
    助，實難以期待其等會以民法上之「買賣不破租賃」原則主
    張權利，是以被告甲○○及丙○○之自白堪以採信。另尚有
    證人即代書陳副珍、周麗惠（系爭房地之登記名義人）、柯
    永良、張美霞、蔡君儀先後於偵查中結證上情在卷，此外，
    復有合建契約書及房屋租賃契約書影本、八十七年度彰簡字
    第一０八號民事答辯狀及八十九年度執字第一一二三四號陳
    報狀影本、本院八十九年度執字第一一二三四號公告影本附
    卷可稽，被告甲○○及丙○○之犯行均堪認定。
二、按刑法上之連續犯，係指行為人於犯罪之初，自始基於一個
    概括犯意，欲連續實施各犯罪構成要件相同罪名之行為。被
    告丙○○、甲○○與乙○○、張恒迪二人於上開時間共同偽
    造不實之租賃契約私文書後，進而於本院彰化簡易庭八十七
    年度彰簡字第一０八號遷讓房屋一案中，推由張恒迪於八十
    七年二月十一日十一時許向本院提出該偽造不實之租賃契約
    書，該案於八十七年八月二十五日審結；另周麗惠與張美霞
    、蔡君儀二人間，尚有確認買賣關係不存在事件（針對系爭
    房地），該案已據台灣高等法院台中分院於八十九年六月十
    三日以八十八年度上字第二一三號判決在案（本院於八十八
    年一月五日以八十七年度訴字第八五０號判決在案）；又被
    告甲○○之子張恒迪、乙○○及周麗惠認張美霞、蔡君儀涉
    犯偽造文書、詐欺等案件，於八十八年五月二十六日向本院
    提起自訴，本院於九十年一月二十九日以八十八年度自字第
    六八號判處張美霞、蔡君儀二人無罪在案，在上開刑事案件
    訴訟期間，乙○○及張恒迪於八十八年六月五日立下切結書
    ，表明願意息訟與張美霞和解，雙方並於同年六月七日簽立
    不動產移轉協議書等情，有該本院八十七年度彰簡字第一０
    八號民事判決、八十八年度自字一０八號影印卷及刑事判決
    書、切結書、不動產移轉協議書附卷可證（見九十年度他字
    第一六八八號偵卷第六八至八六頁、第一一九至一二一頁）
    ，足見丙○○、甲○○、張恒迪、乙○○等四人為了確保甲○○等人居住之權益不受影響，其等應有預留該偽造不實之
    租賃契約書以為後用之概括犯意，是以本件先後二次行使偽
    造私文書之行為時間雖相距約二年十月二十四日，惟依上開
    說明，其等既係預留該不實之租賃契約書以為後用，是其先
    後所犯之行使偽造私文書罪，堪認係基於概括之犯意反覆為
    之。
三、核被告丙○○、甲○○所為，均係犯刑法第二百十條之偽造
    私文書罪、第二百十六條及第二百十條之行使偽造私文書罪
    、第二百十四條之使公務員登載不實事項於公文書罪。被告
    等盜用周麗惠之印章、及偽造周麗惠署押為偽造周麗惠上開
    私文書之階段行為，不另論罪；又被告等偽造私文書之低度
    行為應為行使偽造私文書之高度行為所吸收，不另論罪。被
    告丙○○、甲○○與乙○○、張恒迪之間互有犯意聯絡及行
    為分擔，均為共同正犯。被告丙○○、甲○○二人先後二次
    行使偽造私文書之行為，係基於概括之犯意反覆為之，且時
    間緊接，顯係基於概括之犯意，觸犯構成要件相同之罪名，
    應依連續犯論以一罪。又被告丙○○、甲○○所犯連續行使
    偽造私文書、使公務員登載不實罪二罪間有方法、結果之牽
    連犯關係，應從一重之連續行使偽造私文書罪處斷。另公訴
    人起訴事實雖未敘及被告丙○○、甲○○等人於八十七年二
    月二日收受本院彰化簡易庭開庭通知書後迄同年二月十一日
    開庭前某日，基於偽造及行使偽造私文書之犯意聯絡，冒用
    周麗惠之名義，製作不實內容之不定期租賃契約（一式兩份
    ，由丙○○、甲○○各保留一份），並在契約內盜蓋「周麗
    惠」印章印文二枚，契約末復偽簽「周麗惠」字樣，而共同
    偽造周麗惠名義之上開私文書，足以生損害於周麗惠及張美
    霞之權益，並將該租約推由張恒迪於八十七年二月十一日十
    一時許提出於本院彰化簡易庭以為行使之事實，然此部分之
    事實與公訴人起訴之犯罪事實具有牽連犯之裁判上一罪之關
    係，為起訴效力所及，本院自應併予審究。爰審酌被告丙○○、甲○○尚無前科之素行，被告甲○○係因受人詐騙，不
    甘損失，才誤觸法網，而其生活又屬困苦，被告丙○○意在
    助人免於無棲息之所，及被告二人之智識程度、對於告訴人
    所生之損害，犯後復坦承犯行，態度良好等一切情狀，各量
    處如主文所示之刑，並均諭知易科罰金之折算標準。又查被
    告丙○○、甲○○前均未曾受有期徒刑以上刑之宣告，有台
    灣彰化地方法院檢察署刑案資料查註紀錄表及台灣高等法院
    被告全國前案紀錄表在卷可稽，其等犯罪之動機堪憫，工作
    、事業、家庭均待渠等維繫經營，其等因一時怠忽而罹刑章
    ，經此次偵審及刑之宣告後，當能知所警惕，本院認二人所
    宣告之刑以暫不執行為適當，併各諭知緩刑貳年，以期渠等
    自新、自勵。至於房屋租賃契約書（一式兩份）為被告等人
    所有，因犯罪所得之物，雖未扣案，惟無法證明已滅失，應
    依法沒收；至於該契約書上偽造之周麗惠署押合計二枚，已
    因上述契約書之沒收而沒收，毋庸另為沒收之諭知（參閱最
    高法院七十年度台上字第一一0 七號判例要旨）。
四、公訴意旨認被告丙○○、甲○○、張恒迪、乙○○四人共同
    將上開冒用周麗惠名義所製作不實內容之私文書提出於本院
    彰化簡易庭，以致於本院法官於八十七年八月二十五日將該
    不實之內容登載於八十七年度彰簡字第一０八號判決內，足
    以生損害於法院及周美霞。因認被告丙○○、甲○○此部分
    另涉犯刑法第二百十四條之罪嫌云云。惟按刑法第二百十四
    條所謂使公務員登載不實事項於公文書罪，須一經他人之聲
    明或申報，公務員即有登載之義務，並依其所為之聲明或申
    報予以登載，而屬不實之事項者，始足構成，若其所為聲明
    或申報，公務員尚須為實質之審查，以判斷其真實與否，始
    得為一定之記載者，即非本罪所稱之使公務員登載不實。上
    訴人等以偽造之杜賣證書提出法院，不過以此提供為有利於
    己之證據資料，至其採信與否，尚有待於法院之判斷，殊不
    能將之與「使公務員登載不實」同視（參閱最高法院七十三
    年台上字一七一０號判例要旨）。本件被告丙○○、甲○○
    等人將上開偽造不實之私文書提出於本院彰化簡易庭，揆諸
    上開說明可知，不過以此提供為有利於己之證據資料，至其
    採信與否，尚有待於法院之判斷，縱因此將之載明於法院製
    作之判決書內，仍不能與「使公務員登載不實」同視，應不
    構成刑法第二百十四條之罪。原應就此部分為無罪之諭知，
    惟因與前開有罪部分係屬牽連犯之裁判上一罪關係，本院不
    另為無罪之諭知。
五、被告乙○○俟到案後審結。
據上論斷，應依刑事訴訟法第四百五十二條、第二百九十九條第
一項前段，刑法第二十八條、第五十六條、第二百十六條、第二
百十條、第二百十四條、第五十五條、第四十一條第一項前段、
第七十四條第一款、第三十八條第一項第三款，罰金罰鍰提高標
準條例第一條前段、第二條，判決如主文。
本案經檢察官賴志盛到庭執行職務。
中　　華　　民　　國　　94　　年　　7 　　月　　29　　日
                  刑事第二庭 　 審判長法  官  石馨文
                                      法  官  黃齡玉
                                      法　官  李水源
以上正本證明與原本無異。
如不服本判決，應於判決送達後10日內向本院提出上訴狀 (須附
繕本)。
告訴人或被害人對於判決如有不服具備理由請求檢察官上訴者，
其上訴期間之計算係以檢察官收受判決正本之日期為準。
中　　華　　民　　國　　94　　年　　8 　　月　　9 　　日
                                      書記官  廖建興
【附錄論罪科刑法條全文】
中華民國刑法第216條
(行使偽造變造或登載不實之文書罪)
行使第 210 條至第 215 條之文書者，依偽造、變造文書或登載
不實事項或使登載不實事項之規定處斷。
中華民國刑法第210條
(偽造變造私文書罪)
偽造、變造私文書，足以生損害於公眾或他人者，處 5 年以下有
期徒刑。
中華民國刑法第214條
(使公務員登載不實罪)
明知為不實之事項，而使公務員登載於職務上所掌之公文書，足
以生損害於公眾或他人者，處3年以下有期徒刑、拘役或500 元
以下罰金。
